臺灣士林地方法院刑事判決　　　　　　100年度審訴字第648號
公　訴　人　臺灣士林地方法院檢察署檢察官
被　　　告　黃炎生
上列被告因違反毒品危害防制條例案件，經檢察官提起公訴（10
0 年度毒偵字第1811號），被告於本院準備程序中就被訴事實為
有罪之陳述，本院合議庭裁定改由受命法官獨任依簡式審判程序
審理，並判決如下：
    主  文
黃炎生施用第一級毒品，累犯，處有期徒刑壹年；又施用第二級
毒品，累犯，處有期徒刑柒月。應執行有期徒刑壹年參月。
    事  實
一、黃炎生前於民國88年間，因施用第一級毒品案件，經本院裁
    定送觀察、勒戒後，認有繼續施用毒品之傾向，再經本院裁
    定令入戒治處所施以強制戒治，於89年1 月19日停止戒治釋
    放出所，所餘戒治期間付保護管束，於89年9 月2 日保護管
    束期滿未經撤銷停止戒治，視為執行完畢，並經臺灣士林地
    方法院檢察署檢察官以89年度戒毒偵字第127 號為不起訴處
    分確定。復於前開強制戒治執行完畢釋放後5 年內之93年間
    ，因連續施用第一級毒品及施用第二級毒品案件，經本院以
    93年度訴字第294 號判決處有期徒刑1 年、6 月，應執行有
    期徒刑1 年5 月，上訴後，經臺灣高等法院以93年度上訴字
    第2470號判決駁回上訴確定，嗣經本院以96年度聲減字第12
    29號裁定減刑並定應執行刑為有期徒刑8 月15日確定；另於
    94年間，因妨害自由案件，經本院以94年度簡字第408 號判
    決處有期徒刑5 月確定，嗣經本院以96年度聲減字第1229號
    裁定減刑為有期徒刑2 月15日確定，並與前開毒品案件接續
    執行，於95年7 月18日縮短刑期假釋出監，假釋期間付保護
    管束，於95年11月6 日保護管束期滿未經撤銷假釋，視為執
    行完畢。又於95年間，因施用第一級毒品案件，經本院以95
    年度訴字第1040號判決處有期徒刑10月確定，嗣經本院以96
    年度聲減字第362 號裁定減刑為有期徒刑5 月確定，於96年
    9 月23日縮刑期滿執行完畢。再於96年間，因施用第一級毒
    品案件，經臺灣高等法院以96年度上訴字第4006號判決撤銷
    原判決改判處有期徒刑1 年，減為有期徒刑6 月確定；復因
    施用第一級毒品案件，經本院以97年度訴字第18號判決處有
    期徒刑1 年，減為有期徒刑6 月確定；又因施用第一級毒品
    案件，經本院以97年度訴字第29號判決處有期徒刑1 年2 月
    ，減為有期徒刑7 月確定，上開3 案件，嗣經本院以97年度
    聲字第470 號裁定合併定應執行刑為有期徒刑1 年2 月確定
    ，於98年4 月21日縮刑期滿執行完畢（於本件構成累犯）。
    再於99年間，因施用第一級毒品案件，經本院以100 年度審
    訴字第494 號判決處有期徒刑8 月確定。詎其猶不知悔改，
    於前案觀察、勒戒及強制戒治執行完畢釋放後5 年內，再因
    施用毒品案件經法院判處罪刑確定後，復基於施用第一級毒
    品海洛因及第二級毒品甲基安非他命之犯意，於100 年7 月
    28日為警採尿往前回溯5 日內及4 日內某時許，在其位於新
    北市○○區○○街14號住處內，先以將海洛因加水混合置於
    注射針筒內注射之方式，施用第一級毒品海洛因1 次；再於
    上開施用第一級毒品海洛因犯行相隔數分鐘後，以將甲基安
    非他命置於玻璃球內燒烤吸食其煙霧之方式，施用第二級毒
    品甲基安非他命1 次。嗣於100 年7 月28日中午12時20分許
    ，為警持本院法官核發之搜索票在上址搜索查獲，經黃炎生
    同意後採集其尿液送驗結果，呈嗎啡及甲基安非他命陽性反
    應，始查悉上情。
二、案經新北市政府警察局淡水分局報請臺灣士林地方法院檢察
    署檢察官偵查起訴。
    理  由
一、本件被告黃炎生所犯非死刑、無期徒刑或最輕本刑有期徒刑
    3 年以上之罪，亦非高等法院管轄第一審案件，且於準備程
    序進行中，被告先就被訴事實為有罪之陳述，經告知被告簡
    式審判程序之旨，並聽取檢察官、被告之意見後，本院裁定
    進行簡式審判程序，是本件之證據調查，依刑事訴訟法第27
    3 條之2 規定，不受同法第159 條第1 項、第161 條之2 、
    第161 條之3 、第163 條之1 及第164 條至第170 條規定之
    限制，合先敘明。
二、上開犯罪事實，業經被告黃炎生於檢察官偵查、本院準備程
    序期日及審理中均坦承不諱，又被告為警採集之尿液檢體經
    送請臺灣檢驗科技股份有限公司以EIA 酵素免疫分析法初步
    檢驗及GC/MS 氣相層析/ 質譜儀法確認檢驗之檢驗結果，確
    呈嗎啡、甲基安非他命陽性反應，此有該公司於100 年8 月
    19日出具之報告編號UL/2011/00000000號濫用藥物檢驗報告
    1 份及新北市政府警察局查獲毒品案件尿液檢體監管紀錄表
    （尿液檢體編號：K0000000號）1 紙附卷可稽（參見偵查卷
    第8 頁至第10頁），足認被告上開任意性自白與事實一致，
    堪予採信，本件事證明確，被告犯行洵堪認定。
三、按毒品危害防制條例於92年7 月9 日修正公布，自93年1 月
    9 日施行，其中第20條、第23條將施用毒品之刑事處遇程序
    區分為「初犯」、「5 年內再犯」、「5 年後再犯」。依其
    立法理由之說明：「初犯」，經觀察、勒戒或強制戒治，應
    為不起訴處分或不付審理之裁定；經觀察、勒戒或強制戒治
    執行完畢釋放後，「5 年內再犯」者，因其再犯率甚高，原
    實施之觀察、勒戒及強制戒治既已無法收其實效，爰依法追
    訴或裁定交付審理。至於經觀察、勒戒或強制戒治執行完畢
    釋放，「5 年後再犯」者，前所實施之觀察、勒戒或強制戒
    治已足以遮斷其施用毒品之毒癮，為期自新及協助其斷除毒
    癮，仍用「初犯」規定，先經觀察、勒戒或強制戒治之程序
    。從而，依修正後之規定，祇於「初犯」及「5 年後再犯」
    2 種情形，有其追訴條件之限制，即須於初犯經觀察、勒戒
    或強制戒治釋放後，5 年內均無施用毒品之行為，始能認其
    前所實施之觀察、勒戒或強制戒治已足遮斷毒癮，而得於5
    年後再犯時，再予適用初犯之規定，重行觀察、勒戒等程序
    。倘5 年內已經再犯，經依法再為保安處分或追訴處罰，縱
    其第3 次（或第3 次以上）施用毒品之時間，在初犯之保安
    處分執行完畢釋放5 年以後，即與「5 年後再犯」之情形有
    別，且因已於「5 年內再犯」，顯見其再犯率甚高，原實施
    觀察、勒戒或強制戒治，已無法收其實效，自無再經觀察、
    勒戒及強制戒治之必要，應由檢察官逕行起訴，始符新法修
    正之本旨（最高法院95年第7 次刑事庭會議決議、97年度臺
    非字第540 號判決參照）。查被告黃炎生前因施用毒品案件
    ，經法院裁定送觀察、勒戒及強制戒治，並於執行完畢釋放
    後5 年內再犯施用毒品罪，業經檢察官追訴及法院判處罪刑
    確定等情，有臺灣高等法院被告前案紀錄表在卷可稽，是被
    告本件所為施用毒品犯行，距離前開觀察、勒戒及強制戒治
    執行完畢釋放雖已逾5 年，惟被告於上開觀察、勒戒及強制
    戒治執行完畢後5 年內，既已再犯施用毒品罪，並經追訴、
    處罰，揆諸前揭說明，其本件施用毒品犯行即與毒品危害防
    制條例第20條第3 項所稱之「5 年後再犯」有別，是公訴人
    依法追訴，於法並無不合，本院自應依法論科。
四、核被告黃炎生所為，係犯毒品危害防制條例第10條第1 項之
    施用第一級毒品罪及同條第2 項之施用第二級毒品之罪。其
    持有第一級毒品海洛因及第二級毒品甲基安非他命進而施用
    ，其持有海洛因及甲基安非他命之低度行為，應各為施用之
    高度行為所吸收，均不另論罪。被告所犯上開施用第一級毒
    品及第二級毒品2 罪行間，犯意各別，施用方法不同，罪名
    有異，應分別併罰。又被告曾有如上述事實欄所載前案論罪
    科刑及執行情形，此有臺灣高等法院被告前案紀錄表1 份附
    卷可佐，其於前案受有期徒刑之執行完畢後，5 年以內故意
    再犯本件有期徒刑以上之各罪，均為累犯，均應依刑法第47
    條第1 項規定加重其刑。爰審酌被告曾因施用毒品犯行而送
    觀察、勒戒、強制戒治及法院判處罪刑確定，仍不知悛悔，
    再為本件施用毒品犯行，顯見其戒絕毒品之決心不堅，自制
    力薄弱，惟念其施用毒品乃屬戕害自己身心健康之行為，尚
    未危及他人，且犯後已知坦承犯行，態度良好，本件施用第
    一級毒品及第二級毒品犯行各僅1 次，兼衡其犯罪之動機、
    目的、手段、品行、國中畢業之智識程度、單身且靠種田種
    菜營生之家庭生活狀況等一切情狀，分別量處如主文所示之
    刑，並定其應執行刑。
五、至被告所有供本件施用第一、二級毒品犯罪所使用之注射針
    筒及玻璃球均未扣案，被告於本院審理中復供稱已經丟棄，
    衡情應已滅失，為免將來執行困難，故均不另宣告沒收，附
    此敘明。
據上論斷，應依刑事訴訟法第273 條之1 第1 項、第299 條第1
項前段，毒品危害防制條例第10條第1 項、第2 項，刑法第11條
前段、第47條第1 項、第51條第5 款，判決如主文。
本案經檢察官李政達到庭執行職務。
中    華    民    國   100    年    11    月    23    日
                  刑事第一庭法  官  林秀鳳
以上正本與原本無異。
如不服本判決應於收受判決後10日內向本院提出上訴書狀，並應
敘述具體理由；其未敘述上訴理由者，應於上訴期間屆滿後20日
內向本院補提理由書（均須按他造當事人之人數附繕本）「切勿
逕送上級法院」。
                            書記官  張竣閔
中    華    民    國   100    年    11    月    25    日
附錄本判決論罪科刑法條依據：
毒品危害防制條例第10條
施用第一級毒品者，處6 月以上5 年以下有期徒刑。
施用第二級毒品者，處3 年以下有期徒刑